【裁判字號】    89,台上,6665
【裁判日期】    891102
【裁判案由】    違反槍砲彈藥刀械管制條例
【裁判全文】
最高法院刑事判決                              八十九年度台上字第六六六五號
    上  訴  人  甲○○
右上訴人因違反槍砲彈藥刀械管制條例案件，不服台灣高等法院高雄分院中華民國八
十七年八月六日第二審判決（八十七年度上易字第七七八號，起訴案號：台灣高雄地
方法院檢察署八十六年度偵字第二六九三八號），提起上訴，本院判決如左：
    主  文
原判決撤銷，發回台灣高等法院高雄分院。
    理  由
本件原判決認定：上訴人甲○○曾於民國（下同）七十九年間，因犯預備殺人等罪，
經台灣高雄地方法院判處有期徒刑一年四月確定，嗣經減刑為有期徒刑八月，於八十
年四月二十三日執行完畢，仍不知悔改，復於八十四年二月間某日，在高雄市○○○
路三五三號其所經營之如意茶行，受葉建興（已死亡，檢察官另為不起訴處分）之託
，代為保管交付而未經許可無故持有義大利BERETTA 廠製制式口徑九MM之半自動手槍
及德國SIG SAUER 廠製P 二二五型制式口徑九MM半自動手槍各一支（均含彈匣各一個
）、子彈十九顆。並將之藏置於高雄市前鎮區○○○路君毅社區空地某處石塊下，而
未經許可，無故寄藏手槍、子彈。嗣於八十六年十一月十三日上午凌晨一時許，因顏
慶焜欲與其朋友洽談事情，為展現實力，竟與甲○○基於共同未經許可，而無故持有
之犯意聯絡，由顏慶焜（業經第一審法院判處罪刑確定在案）聯絡甲○○攜帶上開義
大利製手槍及子彈十五顆（經送請內政部警政署刑事警察局鑑定，試射六顆，剩餘九
顆），並開車載甲○○至高雄市○○區○○路、自強路口，旋於同日凌晨二時二十分
許，在上址為警當場查獲顏慶焜、甲○○二人，並從甲○○右後腰際起出上開義大利
製手槍一支、右前褲袋取出彈匣一個（彈匣內已裝填十五顆子彈），復於同日凌晨五
時二十分許，警方經甲○○導往高雄市前鎮區○○○路君毅社區空地某處石塊下，起
出上開德國製手槍一枝（含彈匣一個）、子彈四顆（經送請上開鑑定機關鑑定，試射
三顆，剩餘一顆）等情，因而撤銷第一審關於上訴人部分不當之判決，改判上訴人未
經許可，無故寄藏手槍（累犯）之罪刑，並宣付強制工作三年，固非無見。
惟按保安處分係對受處分人將來之危險性所為拘束其身體、自由等之處置，以達教化
與治療之目的，而為刑罰之補充制度。本諸法治國家保障人權之原理及刑法之保護作
用，其法律規定之內容，應受比例原則之規範，使保安處分之宣告，與行為人所為行
為之嚴重性，行為人所表現之危險性，及對於行為人未來行為之期待性相當（司法院
大法官會議第四七一號解釋意旨參照）。查原審就上訴人所犯未經許可，無故寄藏槍
彈之罪，疏未依個案情節，明其如何審酌上訴人該項犯行之嚴重性、表現之危險性
及對於未來行為之期待性，而必須宣付強制工作三年，以資預防矯治之理由，無從判
斷該項保安處分之宣告，是否符合憲法第二十三條揭示之比例原則，尚難謂無判決不
備理由之違誤。上訴意旨執以指摘原判決不當，尚非全無理由，應認有撤銷發回更審
之原因。
據上論結，應依刑事訴訟法第三百九十七條、第四百零一條，判決如主文。
中      華      民      國    八十九    年     十一     月      二      日
                              最高法院刑事第二庭
                                  審判長法官  莊  來  成
                                        法官  呂  潮  澤
                                        法官  謝  俊  雄
                                        法官  白  文  漳
                                        法官  蘇  振  堂
      右正本證明與原本無異
                                              書  記  官
中      華      民      國    八十九    年     十一     月      九      日


司法院資訊處製作；財團法人民間司法改革基金會備份。
